【裁判字號】    96,婚,544
【裁判日期】    970214
【裁判案由】    履行同居
【裁判全文】
臺灣臺中地方法院民事判決  96年度婚字第544號
原      告  乙○○
被      告  甲○○
上列當事人間請求履行同居事件，經本院於中華民國97年1月24
日言詞辯論終結，判決如下：
    主      文
被告應與原告同居。
訴訟費用由被告負擔。
    事實及理由
壹、原告起訴主張：兩造於民國93年5月18日結婚，被告迄至同
    年7月31日始北上台中與原告同住，雖被告不思用心經營婚
    姻，無心留在台中，常吵著要搬回台南，與原告及家人互動
    不佳，並一再藉故要求離婚，惟原告疼惜被告，不捨被告不
    適應新環境，盡量順著被告心意，且認婚姻並非兒戲，為維
    持婚姻，只能隱忍。詎於96年2月初，原告帶著被告回母親
    家過年，被告竟不高興大吵大鬧，甚至要鬧自殺，原告一家
    人驚恐不已，同年月25日，被告再次帶著娘家母親、兄姐至
    原告母親家中吵鬧，要求離婚，雙方僵持不下，最後被告家
    人表示要帶被告娘家冷靜幾天，原告只好順從，豈料被告竟
    於翌日至兩造租屋處，將自己所有物品全部搬走並請辭工作
    ，顯見被告並非回娘家冷靜，而是離家出走不回來。惟原告
    在被告離家之初，仍不斷以電話、簡訊向被告表達愛意，兩
    造在本件訴訟提起前，並經常見面、吃飯、出遊、至汽車旅
    館相好，足見兩造感情並無問題，但被告仍不願隨原告返家
    ，原告不得已爰依民法第1001條規定請求被告應與原告同居
    等語。對於被告抗辯之陳述，除如上述外，另陳稱：原告不
    知是否有罹患不孕症；夫妻共同生活期間，家庭生活費本即
    應共同負擔；並無不讓被告回娘家、要求被告給付油資、勉
    強被告從事性行為等情事；原告係在努力、妥協、挽回，再
    委屈也無法打動被告，內心痛苦不堪之情況下，始傳簡訊給
    被告，講氣話要求被告返還損失，豈能苛責原告等語。並聲
    明：如主文所示。
貳、被告則以：兩造婚後一直未生育子女，嘗試各種方法後仍無
    效果，經檢查始確認原告有不孕症；兩造婚後，原告一直不
    願讓被告回娘家；兩造夫妻共同生活下，原告要求家庭費用
    各自出一半，且原告常說沒錢支付叫女方先支付；原告載被
    告回娘家或外出時，均向被告要求給付油資；原告性慾強烈
    ，不顧被告一天工作下來很累，一再要求做愛，如不順其意
    ，原告就出去到三更半夜才回家；兩造結婚後即與原告家人
    時有衝突，96年2月25日原告又指摘被告拿錢回娘家，不斷
    對被告謾罵，雖經被告解釋仍未獲原告諒解，並打電話要被
    告母親來台中帶回被告，被告母親及兄姐遂自台南北上瞭解
    情形，原告及其母一再數落被告及質問被告母親，原告當天
    並表示「你女兒帶回去，我要取大陸的」，被告母親與渠等
    商談到最後雙方長輩表示，等兩造冷靜一點，分開一陣再說
    ，是以被告並非離家出走，而係原告請母親帶回，遭原告趕
    回娘家；被告回台南娘家後，原告未曾前去台南找被告，反
    不斷以內容充滿侮辱、威脅及戲謔意味之簡訊傳給被告或電
    話要求被告返還結婚聘金，顯見原告真意不再希望被告與其
    履行同居義務，根本無希望兩造婚姻圓滿意思等語資為抗辯
    。並聲明：原告之訴駁回。
參、得心證之理由：
一、除有不同能居之正當理由外，夫妻互負同居之義務，民法第
    1001條定有明文。前開條文所謂不能同居之正當理由，係指
    按情形要求同居為不合理或有不堪同居或不宜同居之事由而
    言（高鳳仙著「親屬法理論與實務增訂六版」、第84頁、95
    年9月六版一刷、五南圖書出版股份有限公司出版）；又婚
    姻乃以終身生活為目的之結合關係，在婚姻關係存續期間，
    依法負有同居義務，縱之前有主、客觀不能同居之正當理由
    ，苟非之後該原因尚繼續存在，自不容任以主觀之臆測或疑
    慮有該事由存在而拒絕履行同居，否則殊與夫妻同居，共同
    生活之目的不相符合（最高法院80年度台上字第457號、84
    年度台上字第2862號判決意旨，均可資參照）。
二、原告主張兩造於93年5月18日結婚，婚姻關係尚存續中，被
    告自96年2月25日起即未再與原告同居迄今等事實，為被告
    所不爭執，並有原告提出之戶籍謄本1件可證，應堪信為真
    實。
三、兩造夫妻關係現既仍存續中，除有不能同居之正當理由外，
    被告應負有與原告同居之義務，被告雖以前詞置辯，惟本院
    認被告所辯，尚不足以作為拒絕履行同居之正當事由，理由
    如下：
（一）被告所辯原告罹患不孕症一節，縱使屬實，惟單純之不育
      或不妊症，不能認為民法第1052條第7款所稱之惡疾，而
      構成裁判離婚之事由（司法院院解字第2945號解釋參照）
      。則自反面言之，被告應不能以原告罹患不孕症，即拒絕
      履行同居義務。
（二）家庭生活費用，除法律或契約另有約定外，由夫妻各依其
      經濟能力、家事勞動或其他情事分擔之，為民法第1003條
      之1所明定。是原告要求被告分擔家庭生活費用，於法有
      據，亦非可得作為拒絕履行同居之正當事由。
（三）被告現未與原告同居之原因，兩造各執一詞，其等分別聲
      請訊問之證人，即原告之母陳秀雲、被告之母林桂美於本
      院97年1月24日行言詞辯論期日時，其等就同一待證事實
      所為之證詞，亦截然不同，固尚難遽斷。惟依被告所陳，
      係「被告母親與渠等（原告方面）商談到最後雙方長輩表
      示，等兩造冷靜一點，分開一陣再說」始搬回娘家居住，
      顯見被告當時僅係暫時返回娘家居住，且自斯時起迄今已
      近1年，則除嗣後有更充分阻礙兩造同居之情事產生外，
      尚不能據此認為被告拒絕同居之正當理由尚繼續存在，否
      則殊與夫妻同居，共同生活之目的不相符合。而觀諸原告
      提出被告並不爭執其為真正之簡訊照片所示，被告自96
      年3月31日起至同年5月19日止，曾多次傳送諸如「你要不
      要來，我吊點滴已很晚了，如你身為老公能體諒我是最好
      不過，所以你來找我照樣可以去休息恩愛」；「不然我待
      回看完醫生，我休息一下，你明天找（早）點來接我，在
      （再）去你想要去的地方，因我拉肚子態（太）嚴重，不
      要生氣好嗎？去．．．你喜歡的地點」；「老公下個禮拜
      你來找我們一起去玩好嗎？不是我不開機是因昨天頭很痛
      睡過頭，我想下週整天跟你相聚去散心」；「你明（天）
      要來找我嗎？一起吃飯，相聚時刻，看到請回訊息」；「
      你明（天）來找我」；「你來找我，但我沒有要去墾丁，
      我想到附近走走因我生病還沒好」；「老公你回到家了？
      我們下週去墾丁渡假好嗎」；「你洗澡完了嗎？早點睡覺
      幫助睡眠才有助身體健康，不要太晚睡對身體才有幫助，
      正常睡眠品質有賴於自己調適，我要休息，晚安，愛你的
      老婆」；「你有沒有要來」；「三點～三點半在家樂福，
      等我」；「老公我想你」等內容之簡訊予原告，足見原告
      所陳：原告在被告離家之初，仍不斷以電話、簡訊向被告
      表達愛意，並經常見面、吃飯、出遊、至汽車旅館相好一
      節，並非無據，且參諸上情，兩造在被告返回娘家居住後
      ，仍相互關愛對方，且互動頻繁，被告所辯：被告回台南
      娘家後，原告未曾前去台南找被告云云，當非事實。至於
      原告自96年5月30日起至同年6月20日止，雖亦曾多次傳送
      內容並非友善之簡訊予被告（見被告提出之簡訊照片），
      然原告係於96年5月1日即提起本訴（見本院收發室收狀章
      ），若謂原告所傳簡訊內容，係因被告一再拒絕返家，在
      提起訴訟後，於情緒低落時一時之氣話，非無可能，尚不
      能據此即認原告無要求被告履行同居義務之真意，被告該
      部分所辯，亦無可採。
（四）被告所辯：原告載被告回娘家或外出時，均向被告要求給
      付油資；原告性慾強烈，不顧被告一天工作下來很累，一
      再要求做愛，如不順其意原告就出去到三更半夜才回家等
      事實，為原告否認，被告亦全然未提出證據證明，自無從
      據為有利於被告之判斷。
四、綜前所述，被告既未能舉證證明有不能履行同居義務之正當
    情事。從而，原告本於民法第1001條之規定，訴請被告履行
    同居，為有理由，應予准許。
肆、訴訟費用負擔之依據：民事訴訟法第78條。
中    華    民    國    97    年    2    月    14   日
                  家事法庭    法  官    劉長宜
以上正本係照原本作成。
如對本判決上訴，應於判決送達後20日內向本院提出上訴狀（須
附繕本）。
中    華    民    國    97    年    2    月    14   日
                              書記官


司法院資訊處製作；財團法人民間司法改革基金會備份。
